【裁判字號】    98,抗更(一),19
【裁判日期】    980526
【裁判案由】    假扣押
【裁判全文】
臺灣高等法院民事裁定                98年度抗更(一)字第19號
抗  告  人  乙○○
相  對  人  甲○○
上列當事人間假扣押事件，抗告人對於中華民國97年8月22日臺
灣臺北地方法院97年度裁全字第7161號裁定提起抗告，經最高法
院發回，本院裁定如下：
      主    文
原裁定廢棄。
相對人在原法院之聲請駁回。
聲請、抗告及發回前再為抗告之訴訟費用由相對人負擔。
      理    由
一按債權人就金錢請求或得易為金錢請求之請求，欲保全強制執
  行者，得聲請假扣押，其請求及假扣押之原因，則應釋明之，
  釋明如有不足，而債權人陳明願供擔保或法院認為適當者，法
  院得定相當之擔保，命供擔保後為假扣押，民事訴訟法第522
  條第1項、第526條第1項、第2項分別定有明文。所謂假扣押之
  原因，依同法第523條規定，係指有日後不能強制執行或甚難
  執行之虞，或應在外國為強制執行之情形，如債務人浪費財產
  ，增加負擔，或就其財產為不利益之處分，將成為無資力之狀
  態，或將移住遠地、逃匿或隱匿財產等（最高法院19年抗字第
  232號判例意旨參照）。債權人就假扣押之原因，應提出可使
  法院信其主張為真實之證據釋明之，必於其釋明不足時，為補
  其不足，法院始得命債權人供相當之擔保後，准為假扣押；倘
  債權人未為釋明，尚不能因債權人陳明願供擔保，即得命供擔
  保而為假扣押（最高法院93年台抗字第937號裁定意旨參照）
  。
二本件相對人主張：案外人潘闕謹生前向相對人借款新臺幣（下
  同）220萬元，約定利息按月利率1.5%計算，並交付其子潘安
  平所簽發每月33,000元之利息本票予相對人收執，又將其名下
  土地設定抵押權以為擔保，嗣因潘闕謹未清償上開借款，相對
  人乃對潘闕謹設定抵押之土地聲請強制執行（臺灣士林地方法
  院91年度執字第7333號），經分配結果，尚有本金1,278,992
  元未受清償，抗告人為潘闕謹之繼承人，自應就上開借款本金
  及自92年4月21日起至97年8月21日止按月利率1.5%計算之利息
  1,227,832元，合計2,506,824元，負清償之責，詎抗告人始終
  惡意賴債不還，並與其妹潘淑玉濫行起訴請求確認相對人之抵
  押權及所擔保之債權不存在，又濫訴其他案外人偽造文書，相
  對人查知抗告人現於臺灣臺北地方法院96年度執助字第2305號
  強制執行事件尚有分配款（下稱系爭分配款）可供執行，除此
  之外，抗告人繼承潘闕謹之5筆土地所有權應有部分各4分之1
  ，雖均設定抵押權予相對人，惟不易拍賣，且其中4筆係設定
  第2順位抵押權，致相對人之借款債權無法全數受償，故於抗
  告人別無其他財產可供執行之情況下，若仍將系爭分配款發給
  抗告人，相對人將來勢必無法強制執行或甚難執行，為此願提
  供擔保，聲請就抗告人之財產在2,506,824元之範圍內為假扣
  押等語，並提出利息本票、臺灣士林地方法院91年執字第7333
  號強制執行分配表、臺灣臺北地方法院96年執助字第2305號強
  制執行分配表、臺灣士林地方法院85年度重訴字第138號民事
  判決、臺灣高等法院86年度重上字第350號民事判決、最高法
  院88年台上字第682號民事判決、臺灣臺北地方法院士林分院
  檢察署檢察官80年偵字第4932號不起訴處分書、臺灣高等法院
  檢察署81年度議字第103號處分書、97年10月23日起訴狀、臺
  灣士林地方法院97年度訴字第1379號通知書、臺灣士林地方法
  院87年度訴字第208號民事判決、臺灣高等法院89年度重上字
  第370號民事判決、最高法院92年台上字第2737號民事裁定等
  影本（參見原法院卷第6至13頁、本院97年度抗字第1567號卷
  第20至64頁、最高法院98年度台抗字第143號卷第33至56頁）
  及抗告人繼承之臺北市○○區○○段三小段618、621、631地
  號、同區○○段○○段193、204地號等土地之登記謄本（參見
  最高法院98年度台抗字第143號卷第17至32頁），以為釋明。
  經查，相對人所提上開證據，僅能釋明相對人欲保全強制執行
  之借款返還請求，尚不能釋明抗告人有浪費財產、增加負擔或
  就其財產為不利益之處分，將成為無資力之狀態，或將移住遠
  地、逃匿或隱匿財產等假扣押之原因。次查，相對人主張潘闕
  謹以上開土地設定抵押權所擔保之借款債權，其清償期為78年
  12月28日（參見最高法院98年度台抗字第143號卷第17至32頁
  之土地登記謄本），惟相對人迄今未對潘闕謹之繼承人取得清
  償借款之執行名義，故相對人主張抗告人遲未清償借款，並與
  其妹潘淑玉分別於85、87年間訴請確認相對人之抵押權及所擔
  保之債權不存在、於80年間對案外人潘安平等人提出偽造文書
  （虛偽設定抵押權）之告訴等情，僅能認抗告人因對於相對人
  之抵押權及所擔保之債權始終有所爭執，而無意清償，不能因
  此遽認其有日後不能強制執行或甚難執行之虞。再者，相對人
  雖主張抗告人除系爭分配款外別無其他財產，然查，抗告人生
  於20年1月7日（參見本院97年度抗字第1567號卷第55頁之不起
  訴處分書），固已高齡78歲而難認有謀生償債之勞動能力，另
  相對人對於抗告人繼承潘闕謹之臺北市○○區○○段三小段
  618、631地號土地，亦因已由共同擔保之同小段640、646地號
  土地（參見本院97年度抗字第1567號卷第32頁之民事判決附表
  ，4筆土地共同擔保最高限額160萬元）補償費、徵收費，按最
  高限額受償160萬元（參見原法院卷第7、8頁之分配表），而
  不得再以抵押權人之地位優先受償，惟就同小段621地號土地
  及同區○○段○○段193、204地號土地共同設定之最高限額抵
  押權（參見本院97年度抗字第1567號卷第32、33頁之民事判決
  附表），仍得優先受償160萬元，且該3筆土地之公告現值合計
  為20,812,814元，其拍賣所得即使優先清償全部最高限額抵押
  債權共1030萬元（參見最高法院98年度台抗字第143號卷第17
  至32頁之土地登記謄本），應仍有餘額可清償普通債權，故難
  認抗告人除系爭分配款外別無其他財產可供清償相對人主張之
  借款本息2,506,824元。本件不能認相對人就其對抗告人之請
  求有日後不能強制執行或甚難執行之虞等假扣押原因已有所釋
  明，而得以擔保補其不足，其聲請對抗告人之財產為假扣押，
  即不能准許。原裁定准許假扣押，尚有未洽，抗告意旨求為廢
  棄，為有理由。爰由本院廢棄原裁定並駁回相對人於原法院之
  聲請。
三據上論結，本件抗告為有理由。依民事訴訟法492條、第95條
  、第78條，裁定如主文。
中    華    民    國    98    年    5     月    26    日
                    民事第九庭
                        審判長法  官   黃熙嫣
                              法  官   鄭傑夫
                              法  官   林玲玉
正本係照原本作成。
本裁定除以適用法規顯有錯誤為理由，不得再抗告。如提起再抗
告，應於收受後10日內委任律師為訴訟代理人向本院提出再抗告
狀。並繳納再抗告費新台幣一千元。
中    華    民    國    98    年    6     月    1     日
                              書記官   倪淑芳


司法院資訊處製作；財團法人民間司法改革基金會備份。
